【裁判字號】    90,交上易,639
【裁判日期】    900523
【裁判案由】    過失傷害
【裁判全文】
臺灣高等法院臺南分院刑事判決          九十年度交上易字第六三九號      潛
      上  訴  人
      即  被  告  甲  ○  ○
右列上訴人因過失傷害案件，不服臺灣嘉義地方法院八十九年度交易字第三四○號中
華民國九十年三月一日第一審判決（起訴案號：臺灣嘉義地方法院檢察署八十九年度
偵字第六三七二號），提起上訴，本院判決如左：
      主      文
上訴駁回。
      事      實
一、甲○○於民國八十九年七月三十一日上午六時四十分許，駕駛車牌號碼Ｃ二─八
    ○○一號自小貨車，沿嘉義縣竹崎鄉自嘉義市往竹崎鄉方向由西向東行駛，途經
    嘉義縣竹崎鄉灣橋村二一鄰三五七號前，為超越同向在前由乙○○所騎乘ＹＫＪ
    ─五九九號重型機車時，本應注意車前狀況，並隨時採取必要之安全措施，以避
    免危險之發生，並應注意超車時與該機車左側保持半公尺以上之間隔始得超過，
    依當時情形亦無不能注意之情事，竟疏未注意乙○○行車狀況，復未與乙○○所
    騎乘之機車左側保持半公尺以上之間隔，即貿然超車，致其車右後視鏡擦撞乙○
    ○所騎乘之機車，使乙○○人車倒地，因而受有胝骨及尾骨閉鎖性骨折、背挫傷
    （皮下瘀血）一處四×三公分、腦皮質挫傷、左側臉之挫傷（皮下瘀血）一處三
    ×三公分、腰部挫傷、左右側臉之損傷（擦傷）多處五×三公分、左側肘背面損
    傷（擦傷）一處四×三公分、左側手背面損傷（擦傷）一處二×二公分、右側膝
    前面損傷（擦傷）一處二×二公分等之輕傷害。甲○○於車禍發生後，未被發覺
    前，即主動向接獲報案而至現場處理之警員郭明瑞承認肇事自首，進而接受本件
    裁判。
二、案經甲○○自首暨乙○○訴由嘉義縣警察局竹崎分局報請臺灣嘉義地方法院檢察
    署檢察官偵查起訴。
      理      由
一、訊據上訴人即被告甲○○僅承認於右揭時地駕車肇事致告訴人乙○○受傷之事實
    ，惟辯稱：告訴人所騎乘之機車在伊自小貨車前面同方向行駛，雙方為閃避路面
    上凹陷積水，不慎雙方照後鏡擦撞云云。
二、經查：
(一)前揭被告駕車肇事之事實，業據被告於警訊、原審偵審中及本院審理時供承不諱
    ，核與告訴人指訴情節大致相符，並有道路交通事故調查報告表一份及照片二幀
    附卷可資佐證，而告訴人受有如事實欄所載之輕傷害，復有仁友醫院所出具之診
    斷證明書二份在卷足憑。
(二)本件依卷附道路交通事故調查報告表記載及照片所示，車禍發生後，告訴人所騎
    乘之機車碎片及散落物均在慢車道內，機車後視鏡掉落，肇事地段道路破損之窪
    地係在快慢車道分隔線上。茍被告與告訴人均係為閃避路面上凹陷積水，理應向
    （內）快車道閃避，不可能向（外）慢車道閃避，則兩車發生碰撞，告訴人機車
    之碎片及散落物亦應在快車道內，方合乎常情，然本件告訴人機車之碎片及散落
    物均在慢車道內，顯見被告辯稱：雙方為閃避路面上凹陷積水之水洞，不慎雙方
    照後鏡擦撞云云，不足採信。
(三)被告於警訊時供稱：我由嘉義往竹崎方向行駛．．雙方照後鏡擦撞，致該機車跌
    倒發生車禍等語（見警卷第一頁反面），而告訴人於警訊時陳稱：我由嘉（義）
    市往竹崎方向行駛，靠路邊，在白線外。前有一大型之校車，該自小貨（車）欲
    超越該校車，由右超車，擦撞我左手肘及左車把，致我人車倒地等詞（見警卷第
    二頁反面）。又本件肇事後，告訴人所騎乘之機車碎片及散落物均在慢車道內，
    已如前述，再參諸卷附道路交通事故調查報告表肇事經過摘要記載：被告駕駛Ｃ
    二─八○○一號自小貨車，由嘉義往竹崎行駛，至車禍地點欲右側超車，不慎撞
    及右側同向行駛騎乘ＹＫＪ─五九九號重型機車之告訴人等情，足徵被告駕駛自
    小貨車途經肇事地點時，疏未注意告訴人行車狀況，復未與告訴人所騎乘之機車
    左側保持半公尺以上之間隔，即貿然超車，以致兩車發生碰撞，至為灼然，是本
    件事證已臻明確。
三、按汽車行駛時，駕駛人應注意車前狀況，並隨時採取必要之安全措施。又汽車超
    車時應與前車左側保持半公尺以上之間隔超過，行至安全距離後，再駛入原行路
    線。道路交通安全規則第九十四條第三項、第一百零一條第五款分別定有明文。
    被告自承領有駕駛執照，自應注意遵守上開規定，而肇事當時雖係雨天，然日間
    自然光線，視距良好，路況亦為無障礙物之柏油直線路面，有前開調查報告表在
    卷可稽，足見被告當時亦無不能注意之情事，被告竟應注意能注意而疏未注意肇
    致本件車禍，其有過失責任甚明。本件經送請臺灣省嘉雲區車輛行車事故鑑定委
    員會鑑定對本件肇事事故之責任，亦同上開認定，有該委員會九十年一月二十日
    嘉鑑字第九○○○三五號函附鑑定意見書一份附卷可稽。又告訴人確因本件車禍
    受傷，已如前述，則被告之過失行為與告訴人所受傷害間，顯有相當因果關係，
    被告過失犯行堪以認定。
四、核被告所為，係犯刑法第二百八十四條第一項前段之過失傷害罪。被告於肇事後
    ，未被發覺前，即主動向接獲報案而至現場處理之警員郭明瑞承認肇事自首，業
    據證人郭明瑞於本院審理時證述明確，並因而接受本件之裁判，應依刑法第六十
    二條前段之規定減輕其刑。原審審酌被告之過失程度，告訴人之傷勢，及被告肇
    事後迄未與告訴人達成民事和解等一切情狀，適用刑法第二百八十四條第一項前
    段、第六十二條前段、第四十一條第一項、罰金罰鍰提高標準條例第一條前段、
    第二條，量處有期徒刑月，並諭知如易科罰金以佰元折算壹日之標準，以示
    懲儆。本院經核原判決認事用法，均無不合，量刑亦屬妥適。被告上訴意旨，指
    摘原判決量刑過重，為無理由，應予駁回。
五、據上論斷，應依刑事訴訟法第三百六十八條，判決如主文。
本案經檢察官曾顯智到庭執行職務。
中  華  民  國      九  十      年        五        月      二十三      日
                                臺灣高等法院臺南分院刑事第五庭
                                    審判長法官  茆    臺    雲
                                          法官  李    文    福
                                          法官  蔡    長    林
右正本證明與原本無異。
不得上訴。
                                    法院書記官  李    培    薇
中  華  民  國      九  十      年        五        月      二十四      日
附錄本案論罪科刑法條全文：
刑法第二百八十四條第一項前段：
  因過失傷害人者，處六月以下有期徒刑、拘役或五百元以下罰金。致重傷者，處一
以下有期徒刑、拘役或五百元下罰金。


司法院資訊處製作；財團法人民間司法改革基金會備份。
